臺灣臺北地方法院民事判決
110年度重訴字第683號
原      告  陳月娥  
訴訟代理人  蔡憶鈴律師
被      告  陳英淑雲
            陳忠信  

            張陳孺敏
            陳志麗  
            陳志芬   
            陳怡如  


兼  上一人          
訴訟代理人  陳俊蒼  
上列當事人間請求分割共有物事件，本院於民國110年10月7日言
詞辯論終結，判決如下： 
    主  文
兩造共有如附表所示不動產應予變價分割，所得價金按附表變賣
價金分配比例欄所示分配比例分配。
訴訟費用由兩造依附表訴訟費用負擔比例欄所示比例負擔。
    事實及理由
一、按因不動產之物權或其分割或經界涉訟者，專屬不動產所在
    地之法院管轄。其他因不動產涉訟者，得由不動產所在地之
    法院管轄，民事訴訟法第10條定有明文。管轄權之有無，應
    依原告主張之事實，按諸法律關於管轄之規定而為認定，與
    其請求之是否成立無涉(最高法院65年臺抗字第162號裁判意
    旨參照)。查原告依民法第824條第2項第2款規定請求分割如
    附表所示不動產(下稱系爭不動產)，系爭不動產之所在地為
    本院管轄區域，揆諸前揭規定，應由本院管轄。又被告陳英
    淑雲、陳忠信均經合法通知，未於言詞辯論期日到場，核無
    民事訴訟法第386條所列各款情形，爰依原告聲請，由其一
    造辯論而為判決。
二、原告主張：系爭不動產原為被繼承人即原告父親陳世昌所有
    ，嗣陳世昌於民國91年10月15日死亡後，系爭不動產由兩造
    共同繼承(應有部分各8分之1)。 因系爭不動產為門牌號碼
    臺北市○○區○○○路0段00號8樓建物及坐落土地，每月之租金
    行情新臺幣（下同）13至16萬元，卻逾18年閒置不用，亦未
    出租收益，損失至少2,808萬元，近來因系爭不動產未依法
    令設置防火門問題，亦無共有人有原物分割意願，兩造無法
    協議分割系爭不動產，且原物分割顯有困難，爰依民法第82
    4條第2項第2款規定，請求准予以變價方式分割系爭不動產
    等語，並聲明：如主文第1項所示。
三、被告陳志芬、陳志麗、張陳孺敏、陳怡如、 陳俊蒼則以：
    系爭不動產曾有公安問題，我們有請人來處理解決，但原告
    迄未給付處理公安問題費用，系爭不動產為父親留下來的紀
    念，我們不同意變價分割；兩造曾協調系爭不動產分割事宜
    ，但原告反覆等語，資為抗辯，並聲明：原告之訴駁回。至
    被告陳英淑雲、陳忠信則未於言詞辯論期日到場，亦未提出
    書狀作何聲明或陳述。
四、得心證之理由：
  ㈠按各共有人，除法令另有規定外，得隨時請求分割共有物。
    但因物之使用目的不能分割或契約訂有不分割之期限者，不
    在此限；共有物之分割，依共有人協議之方法行之；分割之
    方法不能協議決定，或於協議決定後因消滅時效完成經共有
    人拒絕履行者，法院得因任何共有人之請求，命為下列之分
    配：一、以原物分配於各共有人。但各共有人均受原物之分
    配顯有困難者，得將原物分配於部分共有人。二、原物分配
    顯有困難時，得變賣共有物，以價金分配於各共有人；或以
    原物之一部分分配於各共有人，他部分變賣，以價金分配於
    各共有人，民法第823條第1項、第824條第1項、第2項分別
    定有明文。查兩造共有系爭不動產，其應有部分如附表所示
    ，各共有人就系爭不動產未約定有不分割之期限或因物之使
    用目的不能分割，兩造無法協議分割等情，有系爭不動產登
    記謄本(北司調卷第51-182頁)、本院臺北簡易庭通知函稿存
    卷(本院卷第9頁)為憑，復為兩造無爭執，則原告依前揭規
    定請求分割共有物，即屬有據。
　㈡按定共有物分割之方法，固可由法院自由裁量，但仍應斟酌
    各共有人之意願、共有物之性質、價格、分割前之使用狀態
    、經濟效用、分得部分之利用價值及全體共有人之利益等有
    關情狀，定一適當公平之方法以為分割。又分割共有物，以
    消滅共有關係為目的，法院裁判分割共有物土地時，除因該
    土地內部分土地之使用目的不能分割或部分共有人仍願維持
    其共有關係，應就該部分土地不予分割或准該部分共有人成
    立新共有關係外，應將土地分配於各共有人單獨所有（最高
    法院96年度臺上字第108號判決意旨參照）。查系爭不動產
    為8樓之商業用建物，面積為458.81平方公尺，為鋼筋混凝
    土造建物等情，有建物登記第三類謄本(北司調卷第179頁)
    為憑，倘依兩造之應有部分比例為原物分割，則不僅建物內
    部難以獨立區隔為經濟利用，且因各共有人分得部分均有進
    出之需求，勢須劃出共同使用之門廳或走道空間，並就該空
    間維持共有、約定使用或其他方式之法律關係，將減少各共
    有人得有效利用之空間，且徒增法律關係之複雜化、減損共
    有物之經濟價值，是以原物分割系爭不動產應非適當方式。
    本院認以變價分割系爭不動產之方式，由兩造及公眾有意願
    者共同參與系爭不動產競標，在自由市場競爭之情形下，將
    使系爭不動產之市場價值極大化，及兩造獲得拍賣最高價金
    之金錢補償，實際上對各共有人較有利。本院經審酌系爭不
    動產之住宅型態、使用情形、經濟效用、兩造之利益意願等
    一切情狀後，認為系爭不動產之分割方法，以變賣後價金按
    兩造應有部分比例分配，較為適當。
五、綜上，原告請求分割系爭不動產，為有理由，應予准許，並
    審酌系爭不動產之使用目的及經濟效益，認應予變價分割，
    將變價後所得價金按如附表變賣價金分配比例欄所示分配予
    兩造，爰判決如主文第1項所示。
六、本件事證已臻明確，兩造其餘攻擊防禦方法及證據，經本院
    斟酌後，核與判決結果不生影響，爰不另論述，併此敘明。
七、按因共有物分割之事件涉訟，由敗訴當事人負擔訴訟費用顯
    失公平者，法院得酌量情形，命勝訴之當事人負擔其一部，
    民事訴訟法第80條之1定有明文。分割共有物之訴，兩造本
    可互換地位，原告提起本件訴訟固屬有據，然定共有物分割
    之方法，可由法院自由裁量，為適當之分配，不受任何共有
    人主張之拘束，且因共有物分割事件涉訟，共有人均蒙其利
    ，倘由一造負擔全部費用，顯失公平。爰酌量情形，認本件
    訴訟費用應由兩造各按其就系爭不動產之應有部分比例分擔
    方屬公允，爰諭知如主文第2項所示。
八、訴訟費用負擔之依據：民事訴訟法第80條之1 。 
中　　華　　民　　國　　110 　年　　10　　月　　28　　日
　　　　　　　　　民事第四庭    法　官　姚水文
以上正本係照原本作成。
如對本判決上訴，須於判決送達後20日內向本院提出上訴狀。如
委任律師提起上訴者，應一併繳納上訴審裁判費。　　　　　　
中　　華　　民　　國　　110 　年　　10　　月　　28　　日
                                書記官  吳華瑋 
附表
門牌號碼：臺北市○○區○○○路0段00號8樓                 編 號 共有人  土 地 標 示 坐落 地號 臺北市中山區正義段四小段        建物標示 坐落 建號 臺北市中山區正義段四小段 變賣價金分配比例訴訟費用負擔比例     地 號 342  343  344  345  345-1  346  347  349  建 號 381      土地 面積 (平方公尺) 42 141 83 43 35 34 153 35  建物面積 (平方公尺) 458.81      權利範圍              1 原告  8分之1             8分之1 2 陳英淑雲  8分之1             8分之1 3 陳忠信  8分之1             8分之1 4 張陳孺敏  8分之1             8分之1 5 陳志麗  8分之1             8分之1 6 陳志芬  8分之1             8分之1 7 陳怡如  8分之1             8分之1 8 陳俊蒼  8分之1             8分之1